【裁判字號】    90,上訴,1407
【裁判日期】    901114
【裁判案由】    搶奪等
【裁判全文】
臺灣高等法院臺南分院刑事判決            九十年度上訴字第一四七號     Ｃ
      上  訴  人
      即  被  告  甲  ○  ○
右上訴人因搶奪案件，不服臺灣臺南地方法院九十年度訴字第八六四號中華民國九十
年九月二十四日第一審判決（起訴案號：臺灣臺南地方法院檢察署九十年度營偵字第
八五五號），提起上訴，本院判決如左：
      主      文
上訴駁回。
      事      實
一、甲○○基於為自己不法所有之概括之犯意，先於民國（下同）九十年三月二十七
    日中午十二時許，在台南縣東山鄉東原村十鄰前大埔一二二號乙○住宅內，趁乙
    ○未及防備之際，搶奪乙○掛於脖子上之金項鍊一條。復於九十年五月十二日下
    午十四時二十分許，騎乘機車行經在台南縣東山鄉科里村武嶺營區前時，見陳昱
    諠騎乘機車附載其姊陳彥蓉在該處跌倒，乃驅前假意詢問有無須要幫助，趁陳昱
    諠未及防備之際，搶奪陳昱諠所有之背包一只及其內之現金新台幣（下同）五百
    三十元、身分證一張、駕照一張、健保卡一張、書本三本、記事本一本等物。
二、甲○○另行基於為自己不法所有之概括犯意，先於九十年三月二十八日下午十四
    時許，在台南縣東山村青山村四鄰二十之五號王張玉之雜貨店內，趁王張玉疏未
    注意之際，竊得王張玉所有之收銀機一台及其內之現金二千七百元。復於九十年
    四月一日上午十時許，在台南縣東山村三榮村六鄰五號鄭明其住宅內，趁鄭明其
    疏未注意之際，竊取鄭明其所有之行動電話（SAGEM、DC818機型）一支。又於九
    十年六月二十一日下午五時許，帶足以傷人而具有危險性之柴刀一把為兇器，
    毀越門扇而侵入丙○○位於台南縣東山鄉林安村五七號之住宅內，竊得黃金手指
    戒指二只、兒童手鍊一只、兒童手戒指一對等物，
三、案經台南縣警察局白河分局報請臺灣台南地方法院檢察署檢察官偵查起訴，嗣經
    該署以九十年度營偵字第第一三八一號、一三二三號卷移由原審併案審理。
      理      由
一、訊據上訴人即被告甲○○對於右揭事實於警訊、偵查、原審及本院審理中坦承不
    諱，核與被害人乙○、陳昱諠、王張玉、鄭明其、丙○○於警訊時指述之情節相
    符，並經證人陳彥蓉於警訊時證述明確，且有贓物領具保管單二張、照片六張、
    當票一張及典當記錄一張附卷可資佐證，被告自白核與事實相符，自可採為證據
    ，是本件事證明確，被告犯行應予認定。
二、按被告搶奪被害人乙○及陳昱諠財物之行為，均係犯刑法第三百二十五條第一項
    搶奪罪。又按其竊取王張玉、鄭明其財物之行為，圴係犯刑法第三百二十條第一
    項竊盜罪。又其竊取丙○○財物之行為，係犯刑法第三百二十一條第一項第二款
    、第三款帶兇器毀越門扇竊盜罪。又其先後二次搶奪及三次竊盜之行為，均時
    間緊接，犯罪構成要件相同，顯均係基於概括之犯意為之，均應依連續犯之規定
    ，分別以搶奪及帶兇器毀越門扇竊盜一罪論，並均加重其等刑。又其所犯上開
    搶奪罪及竊盜罪間，犯意各別，構成要件不同，應分論併罰。
三、原審援引刑事訴訟法第二百九十九條第一項前段，刑法第五十六條、第三百二十
    一條第一項第二款、第三款、第三百二十五條第一項、第五十一條第五款之規定
    ，並參酌被告犯罪之動機、目的、手段、所生危害、所得利益、其品行智識程度
    、犯罪後坦承犯行等一切情狀，分別就連續帶兇器毀越門扇竊盜部分，量處有
    期徒刑貳年月；及就連續意圖為自己不法之所有，而搶奪他人之動產部分，量
    處有期徒刑貳年；並定應執行為有期徒刑肆年壹月。及以犯罪之工具柴刀壹把已
    經丟棄，業據被告供承明確，故不另宣告沒收等情。本院經核其認事用法，均無
    不當，量刑亦稱妥適。被告上訴意旨，認原審量刑過重云云，為無理由，應予駁
    回。
四、臺灣台南地方法院檢察署九十年度營偵字第一三二三號併案意旨：認被告於九十
    年六月十日下午六時許，至台南縣柳營鄉篤農村小腳腿二六四之二十六號二樓，
    找被害人林福成喝酒，趁被害人林福成熟睡之際，破壞抽屜鎖頭，竊得被害人林
    福成所有之八萬元，故認被告另涉有竊盜罪嫌。惟訊據被告對於其曾至被害人林
    福成住所之事實固不諱言，惟辯稱：其雖曾進入林福成之房間內，但因林福成睡
    著了，其叫不醒林福成，其就離開了，其並未竊取財物等語。既然被告堅決否認
    有此部分之竊盜行為，且又未扣得上開八萬元，則何以證明被害人林福成確曾遭
    竊？縱能證明確曾遭竊，但被害人林福成及證人林明泉、林弦龍又均未親眼目睹
    係被告所為，則又何能確定上開八萬元必係被告竊取的？雖扣得十字起子一支，
    但該支十字起子係被害人林福成所有而置於其屋內，並非被告所有的，自不能證
    明被告持該支十字起子竊取財物。綜上所述，雖被告曾進入被害人林福成之房間
    內，但仍無確切證據足資證明被告有此部分之竊盜行為，應認不能證明被告有此
    部分之犯罪。被告此部分之行為既未經起訴，且公訴人認被告此部分之行為與右
    揭竊盜行為係屬連續犯，為裁判上之一罪，故本院不另為無罪之諭知，並退還臺
    灣台南地方法院檢察署另行處理。
五、又臺灣台南地方法院檢察署九十年度營偵字第一三八一號併案意旨：以被告分別
    於九十年五月二十七日、六月十五日，在台南縣東鄉東原村一０三之一號內，竊
    得被害人即其母林王美玉所有之金飾品，故認被告亦另涉有竊盜罪嫌。惟按於直
    系血親之間，犯竊盜之罪者，須告訴乃論，刑法第三百二十四條第二項定有明文
    。被害人林王美玉未對被告提出此部分竊盜行為之告訴，有警訊筆錄一份可證。
    被告此部分之行為既未經起訴，且公訴人認被告此部分之行為與右揭竊盜行為係
    屬連續犯，為裁判上之一罪，故本院不另為不受理之諭知，並就被害人林王美玉
    部分退還臺灣台南地方法院檢察署另行處理。
據上論斷，應依刑事訴訟法第三百六十八條，判決如主文。
本案經檢察官楊治宇到庭執行職務。
中    華    民    國      九十      年      十一      月      十四      日
                                  臺灣高等法院臺南分院刑事第六庭
                                      審判長法官  楊    明    章
                                            法官  戴    勝    利
                                            法官  顏    基    典
右正本證明與原本無異。
搶奪罪部分如不服本判決，應於判決送達後十日內向本院提出上訴狀，其未敘述理由
者並應於提出上訴狀後十日內向本院補提理由書（應附繕本)。
竊盜罪部分不得上訴。
                                      法院書記官  呂    嘉    文
中    華    民    國      九十      年      十一      月      十五      日
附錄法條：
刑法第三百二十條第一項：
意圖為自己或第三人不法之所有，而竊取他人之動產者，為竊盜罪，處五年以下有期
徒刑、拘役或五百元以下罰金。
刑法第三百二十一條第一項第二、三款：
二、毀越門扇、牆垣或其他安全設備而犯之者。
三、攜帶兇器而犯之者。
第三百二十五條第一項：
意圖為自己或第三人不法之所有，而搶奪他人之動產者，處六月以上五年以下有期徒
刑。


司法院資訊處製作；財團法人民間司法改革基金會備份。
